臺灣板橋地方法院交通事件裁定　　　　 96年度交聲字第693號
聲　請　人　交通部公路總局臺北區監理所
受處分人即
異　議　人　甲○○
上列受處分人即異議人因違反道路交通管理處罰條例案件，對於
交通部公路總局臺北區監理所民國96年4 月26日所為之處分（北
監自裁字第裁40-CG0000000號），聲明異議，本院裁定如下：
    主  文
異議駁回。
    理  由
一、按道路交通管理處罰條例業於民國94年12月8 日修正公布，
    並於95年7 月1 日施行，修正前之該條例第40條第1 項規定
    ：「汽車駕駛人，行車速度超過規定之最高時速，或低於規
    定之最低時速，或裝用測速雷達感應器者，處新台幣一千二
    百元以上二千四百元以下罰鍰；其感應器沒入之」；修正後
    之該條項則規定：「汽車駕駛人，行車速度超過規定之最高
    時速，或低於規定之最低時速，除有第四十三條第一項第二
    款情形外，處新台幣一千二百元以上二千四百元以下罰鍰」
    。是以就汽車駕駛人駕駛汽車，其行車速度超過規定之最高
    時速之處罰，修正前後之上開法律規定處罰並無不同。其次
    ，道路交通管理處罰條例本質上係屬行政罰而非刑罰，雖該
    條例本身未設有法律變更比較之規定，惟於94年2 月5 日公
    布，嗣於95年2 月5 日生效施行之行政罰法，則係屬行政罰
    之基本法，自可援引適用（此參照行政罰法第1 條規定即明
    ）；而該法第5 條規定：「行為後法律或自治條例有變更者
    ，適用行政機關最初裁處時之法律或自治條例。但裁處前之
    法律或自治條例有利於受處罰者，適用最有利於受處罰者之
    規定」，乃明定行政罰之法律或自治條例變更時之適用，係
    採「從新從輕」之處罰原則，亦即於行為後、行政機關最初
    裁處前之法律或自治條例有變更者，原則上係「從新」，適
    用行政機關最初裁處時之法律或自治條例；僅於裁處前之法
    律或自治條例有利於受處罰者，始例外「從輕」，適用最有
    利於受處罰者之規定。職是，倘汽車駕駛人駕駛汽車之行車
    速度超過規定之最高時速，其行為係發生在前揭道路交通管
    理處罰條例修正施行前，而於行政機關最初裁處時已係該條
    例修正施行後，因修正前後之處罰並無不同，行政機關自應
    逕依修正後之前揭法律規定裁罰。且如有上開違規，依同條
    例第63條第1 項第1 款規定，並應記違規點數一點。再者，
    關於道路交通管理處罰條例之處罰，受舉發違反道路交通管
    理事件之受處罰人，認為受舉發之違規行為應歸責他人者，
    應於舉發違反道路交通管理事件通知單應到案日期前，檢附
    相關證據及應歸責人相關證明文件，向處罰機關告知應歸責
    人，處罰機關應即另行通知應歸責人到案依法處理。逾期未
    依規定辦理者，仍依本條例各該違反條款規定處罰，道路交
    通管理處罰條例第85條第1 項亦有明文。
二、原處分機關認受處分人即異議人甲○○所有之車牌號碼ES-7
    902 號自小客車，於民國94年3 月6 日凌晨1 時46分許，行
    經臺北縣板橋市光復橋頭時，規定之行車速限為時速50公里
    ，惟經測定之時速則為72公里，超速22公里，涉有道路交通
    管理處罰條例第40條第1 項之違規，嗣經警逕行製單舉發後
    ，爰依上開法律規定，於96年4 月26日以北監自裁字第裁40
    -CG0000000號裁罰異議人新台幣（下同）2,400 元，並依同
    條例第63條第1 項第1 款規定，記違規點數1 點在案，此有
    臺北縣政府警察局舉發違反道路交通管理事件通知單、原處
    分機關違反道路交通管理事件裁決書影本各1 份附卷可按。
三、聲明異議意旨略以：異議人於93年12月中旬，將前揭車輛借
    給損友曹敬誠，至94年8 月初止，因曹敬誠於借用期間不當
    使用該車輛且多次違規，異議人催討歸還該車輛未果，乃於
    94年4 月18日控告曹敬誠侵占，目前尚在臺北地檢署偵辦中
    。是本件違規並非係異議人所為，且異議人已對曹敬誠提出
    侵占訴訟，於將責任釐清之後，即可證明本件並非異議人之
    違規。爰聲明異議，請求撤銷上開裁決云云。
四、經查，異議人所有之前揭車輛確於上開時間行經前揭路段，
    其車速為時速72公里，業已超過規定之時速22公里（規定之
    時速為50公里），此有該車輛超速之違規照片2 幀附卷可稽
    ，且亦為異議人所不爭執，自堪認屬真實。再者，異議人倘
    認為本件受舉發之違規行為應歸責於他人（即曹敬誠），依
    前揭法律規定，自應於舉發違反道路交通管理事件通知單應
    到案日期前（本件應到案日期為94年4 月19日前），檢附相
    關證據及應歸責人相關證明文件，向處罰機關告知應歸責人
    ，然異議人並未在上開應到案日期前向處罰機關告知應歸責
    人誰屬並檢附相關證據資料，原處分機關依法當仍依前揭法
    律規定處罰，其所為處分於法自無不合。至異議人前揭所辯
    乙節縱屬為真，亦僅係釐清真正違規者為何人，但因其怠於
    在上開應到案日期前向處罰機關告知應歸責人誰屬並檢附相
    關證據資料，仍無法免除其上開依法應受之處罰，故異議人
    認應撤銷原處分云云，容難足取。
五、綜上所述，應堪認定確有本件違規情事，而異議人既未於應
    到案日期前，檢附相關證據及應歸責人相關證明文件，向處
    罰機關告知應歸責人，揆諸首揭法律規定與說明，則原處分
    機關審酌違規情節，處以異議人法律規定額度內之罰鍰2,40
    0 元及記違規點數1 點，自屬有據。異議人仍執詞聲明異議
    ，洵無理由，本院當應裁定駁回。
六、結論：依道路交通管理處罰條例第87條第2 項、道路交通案
    件處理辦法第19條，裁定如主文。
中　　華　　民　　國　　96　　年　　6 　　月　　20　　日
                  交通法庭      法　官　陳信旗
以上正本證明與原本無異。
如不服本裁定，應於送達後5 日內向本院提出抗告狀。
　　　　　　　　　　　　　　　　書記官　陳昭綾
中　　華　　民　　國　　96　　年　　6 　　月　　21　　日
